【裁判字號】    99,上易,236
【裁判日期】    990129
【裁判案由】    詐欺
【裁判全文】
臺灣高等法院刑事判決                 99年度上易字第236號
上  訴  人
即  被  告  丁○○
上列上訴人因詐欺案件，不服臺灣板橋地方法院98年度易字第18
36號，中華民國98年10月6 日第一審判決（起訴案號：臺灣板橋
地方法院檢察署97年度偵字第27502 號、第18316 號），提起上
訴，本院判決如下：
    主  文
上訴駁回。
    理  由
一、按依刑事訴訟法第350 條、第361 條、第362 條、第367 條
    規定，不服地方法院之第一審判決而上訴者，須提出上訴書
    狀，並應敘明具體理由，為上訴必備之程式；其所提出之書
    狀未敘述上訴理由，或僅曾以言詞陳述上訴理由者，均應於
    上述期間屆滿後20日內補提理由書於第一審法院。第一審法
    院經形式審查，認逾期未補提上訴理由者，應定期間先命補
    正；逾期未補正者，為上訴不合法律上之程式，應以裁定駁
    回。倘已提出上訴理由，但所提非屬具體理由者，則由第二
    審法院以上訴不合法律上之程式，判決駁回。而所謂具體理
    由，必係依據卷內既有訴訟資料或提出新事證，指摘或表明
    第一審判決有何採證認事、用法或量刑等足以影響判決本旨
    之不當或違法，而構成應予撤銷之具體事由，始克當之（例
    如：依憑證據法則具體指出所採證據何以不具證據能力，或
    依憑卷證資料，明確指出所為證據證明力之判斷如何違背經
    驗、論理法則）；倘僅泛言原判決認定事實錯誤、違背法令
    、量刑失之過重或過輕，而未依上揭意旨指出具體事由，或
    形式上雖已指出具體事由，然該事由縱使屬實，亦不足以認
    為原判決有何不當或違法者（例如：對不具有調查必要性之
    證據，法院未依聲請調查亦未說明理由，或援用證據不當，
    但除去該證據仍應為同一事實之認定），皆難謂係具體理由
    ，俾與第二審上訴制度旨在請求第二審法院撤銷、變更第一
    審不當或違法之判決，以實現個案救濟之立法目的相契合，
    並節制濫行上訴（最高法院97年度台上字第892 號判決意旨
    參照）。又第二審法院認為上訴書狀未敘述理由，依刑事訴
    訟法第367 條但書規定，始應定期間命其補正。如認上訴書
    狀已敘述理由，但其理由非屬具體，其所為上訴，即不符上
    訴之法定要件，自得逕行判決駁回，無定期命補正問題（最
    高法院97年度台上字第3599號判決要旨參照）。
二、本件原審判決略以：被告丁○○有多次毒品前案紀錄，曾因
    施用毒品案件經臺灣臺北地方法院92年度訴字第1297號刑事
    判決判處有期徒刑1 年確定，於民國93年1 月9 日入監執行
    ，至94年1 月5 日假釋出監併付保護管束，嗣又因施用毒品
    致假釋遭撤銷，另因施用毒品案件，經臺灣臺北地方法院94
    年訴字第596 號刑事判決，判處有期徒刑1 年4 月確定，合
    併上開撤銷假釋後之殘刑有期徒刑3 月又7 日執行後，於96
    年3月1日縮刑期滿執行完畢出監。詎丁○○仍不知悔改，與
    王建明、王建龍、王建飛（三人均經原審判決確定送執行中
    ）渠等4 人竟分別或共同基於意圖為自己不法所有而詐欺取
    財之犯意或犯意聯絡，單獨駕駛機車或由其中一人駕駛機車
    搭載另一人，在如附表所示之時間、地點，利用交通繁忙，
    汽車駕駛人不及注意之機會，佯以遭到車輛擦撞受傷為由，
    要求汽車駕駛人賠償醫藥費，致附表編號一至七所示之汽車
    駕駛人陷於錯誤，誤以為因駕車不慎致渠等受傷，而當場交
    付新臺幣（下同）200 元至1200元不等金額以為賠償，渠等
    詐騙得手後即駕駛機車揚長而去；附表編號八、九部分，則
    因汽車駕駛人堅持報警處理，渠等心虛自行離去而不遂（渠
    等歷次犯行之行為人、犯行時地、所騎機車及搭載情形、被
    害人及所駕車輛、詐騙方法，詐騙金額或不遂，均詳如附表
    各編號所示）。嗣員警據報後，循線查悉上情。並以上開犯
    罪事實，業據被告丁○○及同案被告王建明、王建龍於原審
    審理時坦承不諱，核與證人庚○○、丙○○、戊○○、林儒
    賓、林孟德、甲○、乙○○於警詢、偵查時之指述及證人李
    枝清、己○○於警詢時之指訴大致相符，並有車籍資料及照
    片在卷可佐，足認被告丁○○所為任意性自白與事實相符。
    本案事證明確，被告犯行堪以認定。因認被告丁○○所為如
    附表編號一、三、四、五所示犯行，均屬犯刑法第339 條第
    1 項之詐欺取財既遂罪，被告丁○○所為如附表編號八、九
    所示犯行，均係犯刑法第339 條第3 項、第1 項之詐欺取財
    未遂罪嫌，被告丁○○與同案被告王建龍就附表編號三、四
    、五、八、九所示犯行間，互有犯意聯絡及行為分擔，均為
    共同正犯，並認被告丁○○所犯上開附表各編號所示詐欺犯
    行，犯意各別，行為互殊，應分論併罰。又被告丁○○有上
    開所載之犯罪科刑執行情形，有前述臺灣高等法院被告全國
    前案紀錄表可佐，其於徒刑執行完畢後5 年內，故意再犯本
    件有期徒刑以上之罪，為累犯，應依刑法第47條第1 項規定
    加重其刑。被告丁○○著手如附表編號八、九所示之詐欺犯
    行而不遂，為未遂犯，應依刑法第25條第2 項規定按既遂犯
    之刑減輕之，此二部分之量刑，並應先加後減之。復審酌被
    告丁○○尚值青壯，素行不佳，不思以勞力賺取所需，竟於
    交通繁忙之路段，以假車禍詐騙被害人，其行徑不僅造成一
    定危害，並已影響用路人行車安全與秩序，本應均予嚴懲，
    惟念其經濟狀況不佳、智識程度不高，謀生不易，犯行所圖
    金額不高，及其於原審審理時已知悔悟態度良好等一切情狀
    ，就其所犯如附表編號一所示之詐欺取財罪，量處有期徒刑
    7 月，所犯如附表編號三、四、五所示之詐欺取財罪，各量
    處有期徒刑8 月，所犯如附表編號八、九所示之詐欺取財未
    遂罪，各量處有期徒刑5 月，並定應執行刑為有期徒刑2 年
    6 月。
三、本件上訴人即被告丁○○不服原審判決，提起上訴，理由載
    稱略以：被告皆因臨時起意而犯下本件詐欺犯行，並非有計
    畫、有組織之詐騙行為，所得金額微小，於原審審理時亦坦
    承犯行，犯後態度並無不良、已知悔悟，原審判處有期徒刑
    2 年6 月，被告認為有量刑過重之虞，懇請鈞院審酌科刑是
    否過重，以保被告權益云云。惟按量刑之輕重，係屬事實審
    法院得依職權自由裁量之事項，苟於量刑時，已依行為人之
    責任為基礎，並斟酌刑法第57條各款所列情狀，而未逾越法
    定範圍，又未濫用其職權，即不得遽指為違法（最高法院99
    年台上字第189 號判決意旨參照）。原審判決既已詳細記載
    認定被告犯罪之證據及理由，於量刑時，亦已依上揭規定，
    詳予說明，審酌被告丁○○尚值青壯，素行不佳，不思以勞
    力賺取所需，竟於交通繁忙之路段，以假車禍詐騙被害人，
    其行徑不僅造成一定危害，並已影響用路人行車安全與秩序
    ，本應均予嚴懲，惟念其經濟狀況不佳、智識程度不高，謀
    生不易，犯行所圖金額不高，及其於原審審理時已知悔悟態
    度良好等一切情狀，而量處上揭刑度，既未逾越法定刑度，
    又未濫用自由裁量之權限。被告上訴意旨，執前陳詞，單純
    就科刑輕重而為爭執，對於原審判決究有何具體事由，致判
    決不當或違法，無一語涉及，顯未依據卷內既有訴訟資料或
    提出新事證，指摘或表明原審判決有何採證認事、用法或量
    刑等足以影響判決本旨之不當或違法，或足以影響原判決，
    構成應撤銷之具體事由（最高法院97年度台上字第3037號判
    決意旨參照）。依前開最高法院等判決意旨，本件上訴不得
    執為合法之第二審上訴理由，其上訴違背法律上之程式，應
    予駁回，並不經言詞辯論為之。
據上論斷，依刑事訴訟法第367 條前段、第372 條，判決如主文
。
中    華    民    國    99    年    1     月    29    日
                  刑事第十四庭審判長法  官  陳志洋
                                    法  官  謝靜慧
                                    法  官  梁耀鑌
以上正本證明與原本無異。
不得上訴。
                                    書記官  張淑華
中    華    民    國    99    年    2     月    1     日
附錄論罪法條
刑法第339 條
意圖為自己或第三人不法之所有，以詐術使人將本人或第三人之
物交付者，處5 年以下有期徒刑、拘役或科或併科1 千元以下罰
金。
以前項方法得財產上不法之利益或使第三人得之者，亦同。
前二項之未遂犯罰之。


司法院資訊處製作；財團法人民間司法改革基金會備份。
